福建高等法院金門分院刑事判決　　　　　　　　　　八十九年度交上易字第二五號
　　上　訴　人　福建金門地方法院檢察署檢察官
　　被　　　告　甲○○　女　民.
　　　　　　　　　　　　身分證.
　　　　　　　　　　　　住金門.
　　輔　佐　人
　　即被告之父　張天恩　男　民.
　　　　　　　　　　　　住同右.
右上訴人因被告過失傷害案件，不服福建金門地方法院八十九年度交易字第三號，中
華民國八十九年十月六日第一審判決（起訴案號：福建金門地方法院檢察署八十九年
度偵字第一四二號），提起上訴，本院判決如左：
　　主　　文
原判決撤銷。
甲○○因過失傷害人，處拘役貳拾日，如易科罰金以參佰元折算壹日，緩刑貳年。
　　事　　實
一、甲○○於民國（以下同）八十九年三月十四日中午十二時二十分許，駕駛車牌號
    碼ＮＫ｜二四六六號自小客車，沿金門縣金沙鎮○○○路，由金城往沙美方向行
    駛，途經金門縣金沙鎮○○里○○○路與高陽路之交岔路口前，應注意行車速度
    ，於無標誌者，在郊外道路時速不得超過六十公里，且行經無號誌之交岔路口時
    ，應減速慢行，作隨時停車之準備，且依當時情形，又無不能注意之情形，竟疏
    於注意，適有陳鳳渝（即陳玉琴）所駕駛車牌號碼ＫＳ｜三七三三號廂型小貨車
    ，沿高陽路段，由陽宅往金城方向行駛，詎其自高陽路與環島北路岔路口轉彎駛
    入環島北路路段欲向金城方向行駛時，其在支線道車未暫停讓幹道車先行，而甲
    ○○仍以超過該路段時速限制之車速行駛，致發覺車前岔路口有轉彎車駛入時，
    煞車不及，導致甲○○所駕駛自用小客車右前車頭，衝撞陳鳳渝（即陳玉琴）所
    駕駛廂型小貨車車頭，導致陳鳳渝（即陳玉琴）廂型小貨車遭撞擊後，車身向右
    旋轉約一百八十度，並致陳鳳渝（即陳玉琴）因此受左股骨骨折、右腓骨兩處骨
    折、左髖骨開放性骨折傷口各十公分及十二公分、右小腿三處撕裂傷左踝三角韌
    帶撕裂傷之身體傷害。
二、案經陳鳳渝（即陳玉琴）訴由福建金門地方法院檢察署檢察官偵查起訴。
　　理　　由
一、前揭事實，訊據被告甲○○除否認駕車過失外，其餘坦承不諱，核與告訴人陳玉
    琴（即陳鳳渝）指訴車禍經過之情節相符，並有道路交通事故調查報告表、現場
    照片及驗傷診斷書等件在卷可稽（見八十九年度偵字第一四二號卷九｜二九頁）
    。按行車速度，於無標誌者，在郊外道路時速不得超過六十公里，且行經無號誌
    之交岔路口時，應減速慢行，作隨時停車之準備，此為道路交通安全規則第九十
    三條第一項第一款及第三款定有明文；次按現場圖顯示，兩車撞擊點位在被告甲
    ○○所行駛車道之對向車道內，現場除有左後方煞車痕七點三公尺及右後方煞車
    痕有０點三五公尺外，其撞擊力，且導致陳玉琴車身向右旋轉約一百八十度，足
    見甲○○行經無號誌交岔路口前，顯然未依上述規定減速慢行，而甲○○駕車自
    應注意上開道路交通安全規則之規定，且依其狀況，又非不能注意，竟疏未注意
    以致肇事，本件經送請金門縣車輛行車事故鑑定委員會鑑定意見認為：「一、甲
    ○○駕駛ＮＫ｜二四六六號自小客車（Ａ車）：超速。二、陳玉琴駕駛ＫＳ｜三
    七三三號自小客貨車（Ｂ車）：尚未發現明顯違規情形。」（見八十九年度城交
    簡字第四三號卷二八頁），被告甲○○既係超速行駛，自有過失，惟嗣經送請福
    建省金門縣車輛行車事故鑑定案件覆議鑑定結果，鑑定意見認為：「一、甲○○
    駕駛ＮＫ｜二四六六號自小客車（Ａ車）：尚未發現明顯違規情形。二、陳玉琴
    駕駛ＫＳ｜三七三三號自小客貨車（Ｂ車）：支線道未暫停讓幹道車先行。」（
    見八十九年城交簡字第四三號卷三九頁），覆議鑑定與初次鑑定意見竟為相反之
    認定，被告甲○○因而為原審法院諭知無罪之判決。檢察官不服提起上訴，嗣經
    本院詳加調查肇事經過，復依照雙方當事人之請求轉送請財團法人成大研究發展
    基金會，提供鑑定意見書，根據其中（二）肇因分析欄謂：「本鑑定中心認為本
    案發生事故，主要因素在於：（１）視線不良，陳玉琴多少有判斷錯誤的責任。
    （２）甲○○未注意車前狀況，加上視線不良，未注意標誌牌後潛藏的危險。（
    ３）甲○○的超速行為。（４）甲○○反應失當，本案甲○○如果不選擇從陳玉
    琴自小貨車前迴避，則極可能本件車禍不會發生。（５）甲○○駕駛經驗不足。
    」等情（見本院卷第一０五、一０六頁），該項鑑定意見自係基於專業學識與技
    術經驗所作成之結論，且核與本院調查肇事之經過事實相符自可採信。是被告甲
    ○○駕車應有過失行為堪可認定。告訴人陳玉琴（即陳鳳渝）所受之傷害與被告
    甲○○之過失行為且有相當因果關係，事證已臻明確，被告過失傷害人之犯行已
    堪認定，核係犯刑法第二百八十四條第一項前段因過失傷害人之罪，原審諭知被
    告無罪之判決，即屬可議，檢察官上訴指摘原判決不當為有理由，自應將原判決
    撤銷改判。另查刑法第四十一條業已修正為犯最重本刑為五年以下有期徒刑以下
    之刑之罪，而受六個月以下有期徒刑或拘役之宣告，因身體、教育、職業、家庭
    之關係或其他正當事由，執行顯有困難者，得易科罰金，並規定於第四十一條第
    一項前段，於九十年一月十日公布，同月十二日生效施行，本件犯罪在八十九年
    三月十四日修正公布施行前，依刑法第二條第一項前段之規定，為新舊法之比較
    ，應適用修正後之裁判時之法律，併予敘明。
二、審酌被告甲○○係仍求學中工讀生，且已與受傷之陳鳳渝（即陳玉琴）達成和解
    ，賠償新台幣四十萬元，犯後態度亦屬良好，頗知改善等一切情狀，從輕量處拘
    役二十日，並諭知易科罰金之折算標準。又被告甲○○前從未曾受有期徒刑以上
    刑之宣告，有本院被告全國前案紀錄表附卷可稽（本院卷十七頁），其經此次刑
    之宣告，當應知所謹慎而無再犯之虞，本院因認所宣告之刑以暫不執行為適當，
    爰併予宣告緩刑二年，以勵自新。
三、據上論斷，應依刑事訴訟法第三百六十九條第一項前段、第三百六十四條、第二
    百九十九條第一項前段，刑法第二百八十四條第一項前段、第七十四條第一款、
    第二條第一項前段、第四十一條第一項前段，罰金罰鍰提高標準條例第一條前段
    、第二條，判決如主文。
本案經檢察官劉家芳到庭執行職務。
中　　華　　民　　國　　　九十一　　　年　　　三　　　月 　　二十一　 　日
　　　　　　　　　　　　　　　　福建高等法院金門分院刑事庭
　　　　　　　　　　　　　　　　　　審判長法　官　郭　君　勳
　　　　　　　　　　　　　　　　　　　　　法　官　謝　碧　莉
　　　　　　　　　　　　　　　　　　　　　法　官　劉　啟　陽
右正本證明與原本無異。
不得上訴。
中　　華　　民　　國　　　九十一　　　年　　　三　　　月　　 二十九　 　日
　　　　　　　　　　　　　　　　　　　　　書記官　李　麗　鳳
附錄論罪科刑法條
刑法第二百八十四條第一項：
因過失傷害人者，處六月以下有期徒刑、拘役或五百元以下罰金，致重傷者，處一年
以下有期徒刑、拘役或五百元以下罰金。
